【裁判字號】    95,上易,454
【裁判日期】    950808
【裁判案由】    竊盜
【裁判全文】
臺灣高等法院高雄分院刑事判決         95年度上易字第454號
上  訴  人  臺灣屏東地方法院檢察署檢察官
被      告  甲○○
上列上訴人因被告竊盜案件，不服臺灣屏東地方法院95年度易字
第211 號中華民國95年4 月27日第一審判決（起訴案號：臺灣屏
東地方法院檢察署95年度偵字第34號），提起上訴，本院判決如
下：
    主  文
上訴駁回。
    理  由
一、公訴意旨略以：被告甲○○曾因竊盜案件，經臺灣南投地方
    法院於民國94年2 月22日，以94年度投刑簡字第102 號判決
    判處有期徒刑5 月，並於同年9 月26日執行完畢。猶不知悔
    改，復意圖為自己不法之所有，夥同綽號「清仔」於94年3
    月7 日16時許，在屏東縣林邊鄉○○路129 號林世鋒所有之
    倉庫內，持不明之兇器竊取林世鋒所有之電纜線等多項財物
    ，得手後為不詳姓名之住戶發現，通知林世鋒到場報警後查
    獲，因認被告涉有刑法第321 條第1 項第3 款之攜帶兇器竊
    盜罪嫌。
二、按案件曾經判決確定者，應諭知免訴之判決，刑事訴訟法第
    302 條第1 款定有明文。此項訴訟法上所稱之一事不再理之
    原則，關於實質上一罪或裁判上一罪，均有其適用；連續犯
    、牽連犯均屬裁判上一罪，常業犯則係實質上一罪，連續犯
    之一部分行為、牽連犯之方法或結果之犯罪行為，業經判決
    確定，或常業犯之一部分犯罪事實曾經判決確定，其效力當
    然及於全部，倘檢察官復就連續犯之部分行為、牽連犯之方
    法或結果行為，或將常業犯之其他部分犯罪事實，重行起訴
    ，均應諭知免訴之判決（最高法院著有60年臺非字第77號判
    例及91年度台上字第3386號判決可資參照）。次按判決應宣
    示之，但不經言詞辯論之判決，不在此限，刑事訴訟法第22
    4 條第1 項定有明文。又裁判製作裁判書者，除有特別規定
    外，應以正本送達於當事人、代理人、辯護人及其他受裁判
    之人，同法第227 條第1 項亦有明定。是裁判如經宣示者，
    於宣示時對外發生效力；如未經宣示、公告時，則於該裁判
    送達於當事人、代理人、辯護人或其他受裁判之人時，始對
    外發生裁判之效力。而經宣示之判決，於最後審理事實法院
    宣示判決後始行發生之事實，既非該法院所得審判，即為該
    案判決之既判力所不及，其既判力對於時間效力之範圍，固
    應以最後審理事實法院之宣示判決日為判斷之標準，因而經
    宣示得上訴於高等法院之第一審刑事判決，如未據上訴，其
    既判力之時點，固應至宣判之日。惟若第一審之判決，因未
    經言詞辯論，而未宣示及對外公告，嗣該判決送達後，因未
    上訴而確定，該判決因未經宣示及公告，應以其正本最先送
    達於當事人之時，對外發生效力，而以之為該判決確定既判
    力範圍之時點（最高法院90年度台非字第243 號判決可資參
    照）。再送達文書，除本章有特別規定外，準用民事訴訟法
    之規定，送達不能依前2 條規定為之者，得將文書寄存送達
    地之自治或警察機關，並作送達通知書2 份，1 份黏貼於應
    受達人住居所、事務所、營業所或其他就業處所門首，另1
    份置於該送達處所信箱或其他適當位置，以為送達，寄存送
    達自寄存之日起，經10日發生效力，刑事訴訟法第62條、民
    事訴訟法第138 條第1 項、第2 項亦分別定明文，是依刑事
    訴訟法第455 條之規定，書記官接受簡易判決原本後，應立
    即制作正本送達於當事人，從而刑事簡易案件之判決，既未
    經宣示，該判決自應以正本送達於當事人時，始對外發生效
    力，則地方法院依簡易程序判決後，因未上訴而確定，其判
    決確定既判力對於時間效力之範圍，應以判決正本送達時為
    準，如係寄存送達者，自寄存之日起，經10日始發生送達之
    效力。
三、經查：被告甲○○前於93年12月21日8 時許，在南投縣竹山
    鎮○○路○ 段2189號前，徒手竊取張賢順所有之車牌號碼JO
    S-590 號重型機車之犯行，業經臺灣南投地方法院於94年2
    月22日以94年度投刑簡字第102 號簡易判決判處有期徒刑5
    月，該簡易判決未經宣示，而於94年3 月8 日寄存送達被告
    戶籍地屏東縣新園鄉○○村○○路49巷5 號之屏東縣警察局
    東港分局新園分駐所，依上開規定須經10日（即94年3 月18
    日）始發生寄存送達之效力，嗣於94年3 月28日確定，惟該
    簡易判決於94年3 月10日即送達檢察官（較送達被告之94年
    3 月18日為先），是依上開說明，該簡易判決於94年3 月10
    日送達於檢察官時即已對外發生效力，業經原審調閱上開案
    卷核閱屬實，並有臺灣南投地方法院94年度投刑簡字第102
    號簡易判決1 份、臺灣南投地方法院送達證書2 份及法務部
    戶役政連結作業系統表1 紙在卷可按，則上開確定判決之既
    判力時點應至94年3 月10日甚明。而本件公訴意旨認被告所
    涉於94年3 月7 日16時許，在屏東縣林邊鄉○○路129 號之
    倉庫內，持不明之兇器竊取林世鋒所有之電纜線等多項財物
    之犯罪事實，與被告上開竊盜犯行，時間僅相隔2 月餘，足
    認相當緊接，且所犯均係基本構成要件相同之罪名，則應認
    係基於概括之犯意所為，2 次犯行有修正前連續犯之裁判上
    一罪關係，依審判不可分原則，上開案件確定判決之既判力
    ，應及於被告於94年3 月10日前所為之竊盜犯行，是本件被
    告被訴攜帶兇器竊盜之犯行，應為臺灣南投地方法院94年度
    投刑簡字第102 號確定判決之既判力所及無訛。被告行為後
    ，刑法第56條連續犯之規定，業於94年1 月7 日修正公布刪
    除，並於95年7 月1 日施行，則被告之犯行，因行為後新法
    業已刪除連續犯之規定，此刪除雖非犯罪構成要件之變更，
    但顯已影響行為人刑罰之法律效果，自屬法律有變更，依新
    法第2 條第1 項規定，比較新、舊法結果，仍應適用較有利
    於被告之行為時法律即舊法論以連續犯（最高法院95年第8
    次刑事庭會議決議參照）。又行為後法律有變更者，依修正
    前刑法第2 條第1 項之規定，以適用裁判時法為原則，如行
    為時法有利於行為人，則例外適用行為時法；依修正後刑法
    第2 條第1 項規定，以適用行為時法為原則，惟如裁判時法
    有利於行為人，則例外的適用裁判時法。以往實務見解，認
    原判決未及比較適用新舊法時，上訴後，雖比較結果以舊法
    有利於行為人，而原判決別無其他撤銷事由，仍應由本院以
    此為由撤銷改判。惟修正後之規定係以適用行為時法為原則
    ，因此原判決雖未及比較適用，然上訴本院後，經比較新舊
    法，行為後之法律並非較有利於行為人，仍應適用行為時法
    ，則原判決適用行為時法即無不當，自不構成撤銷之事由，
    附此敘明。
四、原審因而為本件免訴之判決，核無違誤；檢察官上訴意旨猶
    執前詞，指摘原判決不當，為無理由，應予駁回，並不經言
    詞辯論為之。
據上論結，應依刑事訴訟法第368 條、第372 條，判決如主文。
中    華    民    國    95    年    8     月    8    日
            刑事第五庭  審判長法  官  曾永宗
                              法  官  任森銓
                              法  官  陳  箐
以上正本證明與原本無異。
不得上訴。
中    華    民    國    95    年    8     月    8    日
                              書記官  魏文常


司法院資訊處製作；財團法人民間司法改革基金會備份。
